【裁判字號】    97,重訴,20
【裁判日期】    980114
【裁判案由】    拆屋還地等
【裁判全文】
臺灣基隆地方法院民事判決              97年度重訴字第20號
原      告  財團法人台灣省基隆市私立光隆高級家事商業職業
            學校
法定代理人  庚○○
訴訟代理人  黃碧芬律師
被      告  己○○
法定代理人  戊○○
訴訟代理人  楊思勤律師
被      告  卯○○即申○科技通信行
上二人共同
訴訟代理人  黃英豪律師
被      告  壬○○即酉○科技通信行
            丙○○
            丁○○
            乙○○
兼上三人共同
訴訟代理人  甲○○
上列當事人間請求拆屋還地等事件，本院於民國97年12月31日言
詞辯論終結，判決如下：
    主  文
被告己○○應將坐落基隆市○○區○○段一小段九之三地號土地
面積七六平方公尺及同小段九之九地號土地上如附圖編號Ａ、Ｂ
所示面積一點六五平方公尺、一三點四四平方公尺（即門牌號碼
基隆市○○路八號）之建物拆除，將土地返還原告。
被告丙○○、丁○○、乙○○、甲○○應將坐落基隆市○○區○○段一小段九之七地號土地面積五平方公尺及同小段九之十三地
號土地上如附圖編號Ｃ、Ｄ所示面積一點六六平方公尺、一二點
九一平方公尺（即門牌號碼基隆市○○路十六號）之建物拆除，
將土地返還原告。
被告壬○○即酉○科技通信行應自坐落第一項地號土地上之建物
遷出。
被告己○○應自民國九十七年三月一日起至將第一項地號土地騰
空返還原告之日止，被告壬○○即酉○科技通信行應自民國九十
七年三月一日起至遷出第一項地號土地上之建物之日止，按月連
帶給付原告新台幣壹萬參仟肆佰壹拾元。
被告丙○○、丁○○、乙○○、甲○○應自民國九十七年三月一
日起至將第二項地號土地騰空返還原告之日止，按月連帶給付原
告新台幣參仟伍佰玖拾柒元。
確認被告己○○就坐落基隆市○○區○○段一小段九之三地號土
地面積七六平方公尺及同小段九之九地號土地面積一七平方公尺
之地上權登記請求權不存在。
原告其餘之訴駁回。
訴訟費用由被告己○○負擔百分之九十，被告丙○○、被告丁○○、被告乙○○、被告甲○○連帶負擔百分之九，餘由原告負擔
。
本判決第一項於原告以新台幣壹佰陸拾伍萬元為被告己○○供擔
保後，得假執行；但被告己○○如於假執行程序實施前，以新台
幣肆佰玖拾伍萬玖仟參佰零肆元為原告預供擔保，得免為假執行
。
本判決第二項於原告以新台幣肆拾貳萬貳仟元為被告丙○○、丁○○、乙○○、甲○○供擔保後，得假執行；但被告丙○○、丁○○、乙○○、甲○○如於假執行程序實施前，以新台幣壹佰貳
拾陸萬伍仟柒佰捌拾捌元為原告預供擔保，得免為假執行。
本判決第四項於原告按月以新台幣肆仟肆佰柒拾元為被告己○○
、壬○○即酉○科技通信行供擔保後，得假執行；但被告己○○
、壬○○即酉○科技通信行如於假執行程序實施前，按月以新台
幣壹萬參仟肆佰壹拾元為原告預供擔保，得免為假執行。
本判決第五項於原告按月以新台幣壹仟壹佰玖拾玖元為被告丙○○、丁○○、乙○○、甲○○供擔保後，得假執行；但被告丙○○、丁○○、乙○○、甲○○如於假執行程序實施前，按月以新
台幣參仟伍佰玖拾柒元為原告預供擔保，得免為假執行。
原告其餘假執行之聲請駁回。
    事實及理由
壹、程序方面：
    本件被告壬○○即酉○科技通信行經合法通知，未於言詞辯
    論期日到場，核無民事訴訟法第386條各款所列情形，爰准
    原告之聲請，由其一造辯論而為判決。
貳、實體方面：
一、原告起訴及追加之聲明暨事實理由如附件一所載。
二、被告之答辯暨事實理由如下：
  (一)被告己○○、被告卯○○即申○科技行部分如附件二之1、
    二之2所載。
  (二)被告丙○○、丁○○、乙○○、甲○○部分如附件三所載。
  (三)被告壬○○即酉○科技通信行經合法通知，未於言詞辯論期
    日到場，亦未提出任何書狀為聲明或陳述。
三、兩造不爭執事項：
  (一)坐落基隆市○○區○○段一小段9之3、9之9、9之7及9之13
    地號土地（下稱系爭土地）為原告所有，被告己○○所有門
    牌號碼基隆市○○路8號房屋（下稱系爭8號房屋）則坐落於
    上開9之3地號及9之9地號如附圖編號Ａ、Ｂ所示之土地，占
    用面積分別為76平方公尺、1.65平方公尺及13.44平方公尺
    。
  (二)被告丙○○、丁○○、乙○○、甲○○所共有（應有部分各
    四分之一）之門牌號碼基隆市○○路16號房屋（下稱系爭16
    號房屋）坐落於上開9之7地號及9之13地號如附圖編號Ｃ、
    Ｄ所示之土地，占用面積分別為5平方公尺、1.66平方公尺
    及12.91平方公尺。
  (三)原告與被告己○○之法定代理人戊○○就系爭9之3及9之9地
    號土地簽立土地租賃契約，約定租期自民國97年1月1日起至
    97年2月29日止，每年租金各按當年度申報地價八折後之4％
    計收，97年1至2月租金共新台幣（下同）26,820元，即每月
    13,410元。
  (四)原告將系爭9之7及9之13地號土地出租予被告甲○○，約定
    租期自97年1月1日起至97年2月29日止，每年租金各按當年
    度申報地價八折後之4％計收，97年1至2月租金計為7,194元
    ，即每月3,597元。
四、得心證之理由：
    經核兩造所述，本件之爭點厥為：(一)被告就系爭土地是否有
    地上權存在？(二)被告己○○就系爭9之3及9之9地號土地有無
    因時效取得地上權登記請求權？原告請求確認被告己○○就
    系爭9之3及9之9地號土地無地上權登記請求權存在，是否有
    確認利益？(三)被告己○○與原告間就系爭9之3及9之9地號土
    地是否有不定期租賃契約關係存在？(四)原告訴請被告拆屋還
    地及自系爭房屋遷出有無理由？(五)原告得請求相當租金之不
    當得利金額為何？茲分別論述如下：
  (一)被告己○○、丙○○、丁○○、乙○○、甲○○等人抗辯其
    等為系爭土地之地上權人，僅因地政事務所於土地分割時漏
    未轉載地上權，故其等占用系爭土地並非無權占有云云，惟
    查：
    1.基隆市中正區義重字一丁目9及9之1地號於36年4月21日登
      記為「私立基隆商工專修學校（即更名前之原告）」所有
      ，系爭忠義段一小段9之3及同小段9之7地號係於41年8月1
      日分割自基隆市中正區義重字一丁目9地號土地，系爭忠
      義段一小段9之9及同小段9之13地號土地則於41年8月1日
      分割自基隆市中正區義重字一丁目9之1地號土地。而訴外
      人癸○○、子○○、丑○○及寅○○等四人則於36年10月
      28即上開一丁目9及9之1地號土地尚未分割前，在該二筆
      土地上設定地上權，約定存續期限均為「拾年後續定契約
      一次」，權利範圍分別為「29坪與9-1合併」、「與9-1合
      併23坪」、「與9-1合併21坪」、「與9-1合併41坪」，其
      他登記事項則依續登記為「磚造貳層樓壹間底坪28.221坪
      貳層20.596坪與9-1合併」、「磚造貳層樓壹間底坪20.59
      6坪貳層20.596坪與9-1合併」、「磚造貳層樓壹間底坪19
      .742 坪貳層19.742坪與9-1合併」、「磚造貳層樓壹間底
      坪38.765坪貳層38.765坪與9-1合併」，此有基隆市信義
      地政事務所97年9月15日基信地所一字第0970006492號函
      、97年9月11日基信地所一字第0970006291號函及所附之
      基隆市土地登記簿附卷為證。可知上開一丁目9及9之1地
      號土地於36年10月28日時，確有訴外人癸○○、子○○、
      丑○○及寅○○等人設定地上權，當時所設定地上權之位
      置雖未經測量並登記於土地登記簿，然其等所得享有之地
      上權僅發生於依當時設定地上權之目的，及所有權人與地
      上權人互為意思表示一致之範圍及位置內之土地。準此，
      上開一丁目9及9之1地號土地上之地上權，並不因原一丁
      目9及9之1地號其後於41年間分割增加筆12筆土地，致該
      12筆土地均有地上權之設定。
    2.再者，上開一丁目9及9-1地號土地於41年8月1日土地分割
      前已附錄登記有四筆建號，分別為忠義段一小段28建號即
      午○路10號（門牌整編前為午○路6號）、29建號即午○
      路8號（門牌整編前為午○路4號）、30建號即午○路4號
      （門牌整編前為午○路2號）及31建號即午○路6號（門牌
      整編前為午○路2-1號），此有卷附基隆市信義地政事務
      所97年9月15日基信地所一字第0970006492號函為證，足
      見僅忠義段一小段28、29、30、31建號上登物有可能於上
      開一丁目9及9之1地號土地上設有地上權。而本件被告甲○○等四人所有系爭16號房屋係坐落於基隆市○○區○○
      段一小段88建號，並非上開28、29、30、31建號，況且，
      觀之系爭16號房屋建築改良物登記總簿可知，該房屋係由
      訴外人未○○於44年12月26日申請辦理建物總登記（即建
      物第一次保存登記），當時門牌號碼為「午○路12號」，
      嗣於64年6月4日門牌整編為「午○路16號」，其整編前後
      之門牌號碼均與前開設定地上權之建物門牌號碼不符，故
      被告丙○○、丁○○、乙○○、甲○○辯稱系爭16號房屋
      由訴外人丑○○所興建，該房屋坐落之系爭土地有地上權
      云云，並無可取。
    3.另被告己○○固以系爭8號房屋係在36年間由訴外人癸○○所興建，當時仍登記於上開一丁目9、9之1地號土地上
      ，並設有地上權登記，被告己○○承受訴外人癸○○有關
      系爭8號房屋使用系爭土地之地上權等語置辯。然查，依
      該土地謄本記載，被告己○○前手為訴外人「辰○○」而
      非「癸○○」，且觀之該土地謄本及建物改良物登記總簿
      上其二者之年籍資料，「辰○○」在42年7月21日時值45
      歲、住址為中正區○○路4號，而「癸○○」在36年10月
      28 日設定地上權時是38歲、住址為義重町路一丁目段9號
      ，從姓名、住址、年齡推斷，已難謂此二人為同一人；況
      ，訴外人癸○○設定地上權範圍為「貳玖坪與9-1合併」
      、其他登記事項為「磚造貳層壹間底坪28.221坪、貳層
      20.652坪與9-1合併」，核與辰○○於42年間就系爭8號房
      屋登記面積為「第一層22坪9、第二層28坪1」並不相符，
      顯見被告己○○前開所辯亦不足採，堪認系爭土地上並無
      被告所言有地上權之設定。
    4.次按，地上權屬不動產物權之一種，其設定及讓與均係法
      律行為，依民法第758條規定，非經登記不生喪失、取得
      、變更之效力。又房屋所有權與基地地上權為各別不同之
      不動產物權，自不因取得房屋之所有權而當然取得基地之
      地上權（最高法院69年台上字第1687號判決意旨參照）。
      準此，姑不論被告抗辯系爭土地原設有地上權乙事是否屬
      實，依上開說明可知，基地之地上權並不隨同其上房屋之
      移轉而移轉，而系爭土地謄本上既無訴外人癸○○或丑○○等人移轉地上權予被告之登記，自難謂其等前開地上權
      之權利已移轉予被告。另按「法律關係定有存續期間者，
      於期間屆滿時消滅，期滿後，除法律有更新規定，得發生
      不定期限外，並不當然發生更新之效果。地上權並無如民
      法第451條之規定，其期限屆滿後，自不生當然變更為不
      定期之效果，因而應解為定有存續期間之地上權，於限期
      屆滿時，地上權當然消滅。」（最高法院22年上字第22號
      、32年上字第2588號及70年台上字第3678號判例意旨及最
      高法院69年度第7次民事庭決議可資參照），依上開判例
      意旨可知，定有相當期限之地上權，於期限屆滿時，失其
      效力。查訴外人癸○○及丑○○設定地上權之存續期限均
      為「拾年後續定契約一次」，依該登記文義僅可推知原告
      與地上權人癸○○及丑○○約定，於地上權設定10年後得
      協商再續約展延，並不能解為該地上權於期滿後即自動延
      長期限；又被告既未能舉證說明地上權人癸○○、丑○○
      曾與原告就前開地上權於期滿後另定契約，故縱使其二人
      於36年10月28日在系爭土地設定地上權，並將該地上權移
      轉予被告，惟該地上權亦因期限屆滿而已當然消滅。從而
      ，被告抗辯其等就系爭土地有地上權存在，並非無權占有
      云云，顯無可採。
  (二)原告請求確認被告己○○就系爭9之3及9之9地號土地之地上
    權登記請求權不存在，有確認利益，且原告該項主張為有理
    由：
    1.按確認法律關係之訴，非原告有即受確認判決之法律上利
      益者，不得提起之，民事訴訟法第247條第1項前段定有明
      文。所謂即受確認判決之法律上利益，係指因法律關係之
      存否不明確，致原告私法上之地位有受侵害之危險，而此
      危險得以對於被告之確認判決除去之者而言（最高法院42
      年台上字第1031號判例、96年度台上字第2764號判決意旨
      參照）。查原告主張被告己○○對上開土地無時效取得地
      上權登記請求權存在，為被告己○○所否認（見被告己○○97年8月18日民事答辯二狀第5頁），則此項法律關係之
      存否，在原告與被告己○○間即有爭執而不明確情形，且
      被告己○○亦已向信義地政事務所申請上開土地地上權時
      效取得之登記，如經該所予以受理，並准予地上權登記之
      行政處分，原告對上開土地之所有權即有受限制之虞，致
      其在私法上之地位有侵害之危險，而此項危險得以消極確
      認判決除去，故本件原告請求確認被告就上開土地之地上
      權登記請求權不存在，有即受確認判決之法律上利益甚明
      。次按民事訴訟法第400條第1項規定確定判決之既判力，
      惟於判決主文所判斷之訴訟標的，始可發生。若訴訟標的
      以外之事項，縱令與為訴訟標的之法律關係有影響，因而
      於判決理由中對之有所判斷，除同條第2項所定情形外，
      尚不能因該判決已確定而認此項判斷有既判力（最高法院
      73年台上字第3292號判例意旨參照）。原告請求被告拆屋
      還地之訴訟，其訴訟標的乃本於原告所有權，與確認被告
      己○○就上開土地無地上權登記請求權存在之訴訟，二者
      訴訟標的並不相同，因而，縱認拆屋還地訴訟因被告己○○是否因時效取得地上權登記請求權而有所影響，本院須
      於判決理由中對之有所判斷，揆諸判例意旨，亦不能即認
      此項判斷有既判力，是被告己○○以原告在私法上地位遭
      受不安及危險，得基於原先主張之所有人物上請求權即可
      排除，無庸再提提起確認之訴等語置辯，洵不足採。
    2.復按，主張時效取得地上權者，須為以行使地上權之意思
      而占有始足當之，若依其所由發生事實之性質，無行使地
      上權之意思者，非有變為以行使地上權之意思而占有之情
      事，其取得時效，不能開始進行（最高法院64年度台上字
      第2552判例要旨參照）。又占有土地建築房屋，有以無權
      占有之意思為之，有以所有之意思為之，有以租賃或借貸
      之意思為之，非必皆以行使地上權之意思而占有（最高法
      院84年度台上字第748號判決要旨參照），因而主張以行
      使地上權之意思而占有土地者，就其主張應負舉證責任。
      惟被告己○○徒以上開土地本有設定地上權登記存在，即
      謂其及其前手戊○○於占有上開土地之初，在主觀上即有
      行使地上權之意思，實難認其舉證之責已盡；況被告己○○曾自承，原告係先將上開土地「出租」與其祖母巳○○
      ，94年間並與巳○○後手即被告前手戊○○訂立書面「土
      地租賃契約」（見被告己○○97年10月28日民事辯論要旨
      狀第2頁），顯見巳○○及戊○○占有上開土地時，應係
      以土地承租人之地位占有使用上開土地，被告己○○於95
      年3月24日因贈與關係取得系爭8號房屋之所有權，繼續占
      有上開土地，然其對於自贈與後有變更原占有意思，改以
      行使地上權意思占有上開土地之事實，首已未舉證以實其
      說。再者，被告己○○縱已盡舉證之責，則其計算時效取
      得地上權之時點，應自其95年取得系爭房屋時起算，亦未
      符合取得時效應和平繼續占有達20年之要件，足認原告主
      張被告不得依時效取得地上權登記請求權，進而請求確認
      被告地上權登記請求權不存在，為有理由。
  (三)至於被告己○○與原告間就系爭9之3及9之9地號土地是否有
    不定期租賃契約關係存在部分，被告己○○固以原告對於被
    告於租期屆滿後，繼續使用系爭9之3及9之9地號土地之事實
    未立即表示反對之意思，兩造間就上開土地有不定期租賃契
    約關係存在等語置辯，然為原告所否認。按租賃期限屆滿後
    ，承租人仍為租賃物之使用收益，而出租人不即表示反對之
    意思者，則視為以不定期限繼續契約，民法第451條定有明
    文。又租賃定有期限者，其租賃關係於期限屆滿時消滅，為
    民法第450條第1項所明定。同法第451條所謂視為不定期限
    繼續契約者，須承租人於租期屆滿後，仍為租賃物之使用收
    益，而出租人不即表示反對之意思時，始有其適用。此種出
    租人之異議，通常固應於租期屆滿後，承租人仍為租賃物之
    使用收益時，即行表示之，惟出租人慮承租人取得此項默示
    更新之利益，而於租期行將屆滿之際，向之預為表示不願繼
    續契約者，仍不失為有反對意思之表示，有最高法院42年度
    台上字第410號判例意旨可資參照。查原告與被告己○○父
    親戊○○於96年12月28日就上開土地訂定「土地租賃契約書
    」，約定租期自97年1月1日起至97年2月29日止，且原告於
    租期屆滿前即委由莊勝榮律師以書面通知被告己○○，於約
    滿後即不再續租，並要求屆期應交還上開土地等情，業據原
    告提出土地租賃契約書、義理法律事務所97函榮字第0128號
    及第0227號函及台灣郵政掛號收件回執影本在卷可憑，益徵
    原告於租期屆滿前曾向被告己○○預為表示不願續約，即已
    為民法第451條反對之意思。而上開土地租賃契約係由原告
    與被告己○○之父親戊○○於96年12月28日所簽立，斯時被
    告己○○（民國89年1月26日出生）年僅七歲，為民法上之
    限制行為能力人，有其戶籍謄本在卷足認。依民法第1086條
    規定，父母為其未成年子女之法定代理人，即有權代理其子
    女為法律行為，被告父親戊○○為被告與原告就上開土地締
    結租賃契約，自屬合法有效，難謂尚須得未成年子女之同意
    ，是被告辯稱上開租賃契約或因租期屆滿、或因對其無效，
    且原告對其繼續使用不即表示反對意思而已變成不定期租約
    云云，顯屬無據。
  (四)原告主張被告己○○、丙○○、丁○○、乙○○、甲○○應
    拆屋並返還占用之系爭土地；被告卯○○即申○科技通信行
    、被告壬○○即酉○科技通信行應自系爭8號房屋遷出，是
    否有理由？
    1.按所有人對於無權占有或侵奪其所有物者，得請求返還之
      ，對於妨害其所有權者，得請求除去之。有妨害其所有權
      之虞者，得請求防止之，民法第767條定有明文。查系爭8
      號房屋為被告己○○所有，系爭16號房屋為被告丙○○、
      丁○○、乙○○、甲○○等四人所共有，分別占用原告所
      有系爭土地乙情，有基隆市信義地政事務所測量繪製土地
      複丈成果圖在卷可稽，被告等人既不能證明其有使用系爭
      土地之合法權源，則原告行使所有權人之權能，請求被告
      等將坐落於系爭土地上之系爭8號及16號房屋拆除，並返
      還該等土地，為有理由。至被告抗辯系爭土地已設有地上
      權，致原告所有權之權能受到限制，故不得對其再主張物
      上請求權云云，按民法第767條規定，行使所有物返還請
      求權要件，僅須行使主體為所有人或依法得行使所有權之
      人，對象必須是無權占有或侵奪所有物者，至該所有物是
      否另設有用益物權則非所問，蓋所有權設定地上權、典權
      、質權或將所有物出租後，其全面支配所有物之權能確因
      受限制而大為減縮，惟所有權人仍得就無權占有或侵奪所
      有物之人行使物上請求權，僅係地上權或租賃等法律關係
      仍存續時，不得逕請求交付占有於自己而已，更遑論系爭
      土地上根本無被告所述有地上權之設定登記。
    2.另查，被告己○○將系爭8號房屋一樓出租與被告壬○○
      即酉○科技通信行，約定租期自96年4月1日起至98年3月
      31 日，有房屋租賃契約一份附卷可稽，並經證人辛○○
      到庭證稱：「午○路8號這一間負責人是登記在被告壬○○即酉○科技通信行的名下」等語屬實（見本院97年12
      月31日言詞辯論筆錄第3頁），足認被告壬○○即酉○科
      技通信行為系爭8號房屋承租人，即為該房屋之直接占有
      人，其使用房屋部分雖係向被告己○○所承租，惟被告己○○就房屋所坐落之系爭土地既無占有正當權源，則被告
      壬○○即酉○科技通信行亦不能取得合法占用權源，是原
      告主張被告壬○○即酉○科技通信行應自系爭土地上之系
      爭8號房屋遷出，自屬可取。
    3.至原告主張被告卯○○即申○科技通信行亦為系爭8號房
      屋之承租人，應自該房屋遷出部分，查證人辛○○到庭證
      稱：「當時公司（指午○路8號店面）的名字是用我妹妹
      壬○○名字登記的，實際上是我本人在經營的，卯○○大
      部分都是負責西定路的店面業務。（跟被告己○○所承租
      的基隆市○○路8號的店面目前是何人在經營的？）是我
      本人在經營的。（既然是你本人在經營，為何是由卯○○
      出面用被告壬○○的名義去跟戊○○簽訂租賃契約？）是
      要報稅的關係，目前店面統籌都是掛申○科技通信行的名
      稱，只是用分店來做區別。…因為都是我在接洽的，這份
      契約是我上二樓與房東（指戊○○）接洽完之後，我拿下
      來給我弟弟填一填之後，再拿給房東的。（目前午○路8
      號這個店面是使用申○科技通信行的營業登記證，還是另
      有其他營業登記證或其他負責人？）午○路8號這一間負
      責人是登記在被告壬○○即酉○科技通信行的名下，但是
      我是實際的店面負責人。」等語（見本院97年12月31日言
      詞辯論筆錄第2、3頁），核與被告己○○之法定代理人戊○○到庭陳述：上開租賃契約都是由伊與訴外人辛○○接
      洽的等語（見本院97年12月31日言語辯論筆錄第2頁）相
      符，可知系爭8號房屋店面實際負責人為證人辛○○，登
      記負責人為被告壬○○即酉○科技通信行，房屋外牆上之
      所以懸掛「申○科技通信行」廣告招牌，係因證人辛○○
      顧及數家店面間統籌經營之便，而上開租賃契約內容則概
      由實際負責人辛○○與被告父親戊○○接洽，待契約內容
      確定無誤後，證人辛○○再指示被告卯○○代簽被告壬○○即酉○科技通信行之簽名，填妥後交付予戊○○，由此
      堪認被告卯○○即申○科技通信行並非系爭8號房屋店面
      之承租人，其亦無獨立支配該房屋及系爭土地之意。故原
      告依民法第767條之規定，併請求被告卯○○即申○科技
      通信行應自系爭8號房屋遷出，非有理由。
  (五)原告請求以被告占有系爭土地申報地價10％計算相當於租金
    之不當得利，有無理由？
    1.按無法律上原因而受利益，致他人受損害者，應返還其利
      益。因故意或過失，不法侵害他人之權利者，負損害賠償
      責任。數人共同不法侵害他人之權利者，連帶負損害賠償
      責任，民法第179條、第184條第1項及第185條第1項分別
      定有明文。又無權占有他人土地，可能獲得相當於租金之
      利益為社會通常之觀念，最高法院61年台上第1695號判例
      意旨可資參照。查被告己○○、被告壬○○即酉○科技通
      信行、被告丙○○、被告丁○○、被告乙○○、被告甲○○自系爭土地租賃契約期滿後，即無權占有原告所有之系
      爭土地，其等使用系爭土地即無法律上原因，而受相當於
      租金之利益，並使原告受有損害，原告依前開法條規定請
      求被告己○○及被告壬○○即酉○科技通信行應連帶給付
      相當於租金之不當得利及損害金；被告丙○○、丁○○、
      乙○○、甲○○應連帶給付相當於租金之不當得利及損害
      金，經核於法洵無違誤。又如前所述，被告卯○○即申○
      科技通信行並非系爭土地之無權占有人，則難謂被告卯○○即申○科技通信行具有侵害原告對系爭土地所有權之故
      意或過失，原告主張其應與被告己○○、被告壬○○即酉
      ○科技通信行為共同侵權行為人，應連帶負賠償之責云云
      ，應屬無據。
    2.復按無權占有他人土地，可能獲得相當於租金之利益為社
      會通常之觀念，是請求人請求無權占有人返還占有土地所
      得之利益，參照最高法院61年台上字第1695號判例意旨，
      原則上應以相當於該土地之租金額為限（最高法院94年度
      台上字第1094號判決參照）。依被告己○○及被告丙○○
      、丁○○、乙○○、甲○○等於96年12月28日分別與原告
      締結之「土地租賃契約」可知，系爭9之3及9之9地號與系
      爭 9之7及 9之13地號土地原租金分別為每月13,410元及
      3,597元，故原告請求被告己○○自97年3月1日起自騰空
      返還占有系爭9之3及9之9地號土地之日止；被告壬○○即
      酉○科技通信行應自97年3月1日起至遷出上開土地上之建
      物之日止，按月連帶給付以13,410元計算相當於租金之不
      當得利；被告丙○○、丁○○、乙○○、甲○○自97年3
      月1日起至騰空返還占有系爭9之7及9之13地號土地止，按
      月連帶給付以3,597元計算相當於租金之不當得利，為有
      理由，應予准許，逾此範圍之主張，為無理由，應予駁回
      。
五、綜上所述，原告依所有物返還請求權、不當得利及侵權行為
    之法律關係，請求被告己○○應將坐落基隆市○○區○○段
    一小段9之3地號土地面積76平方公尺及同小段9之9地號土地
    上如附圖編號Ａ、Ｂ所示，面積1.65平方公尺及13.44平方
    公尺之四層樓建物（即門牌號碼基隆市○○路8號）拆除，
    將土地返還原告；被告丙○○、丁○○、乙○○、甲○○應
    將坐落基隆市○○區○○段一小段9之7地號面積5平方公尺
    及同小段9之13地號土地上如附圖編號Ｃ、Ｄ所示，面積分
    別為1.66平方公尺及12.91平方公尺之四層樓建物（即門牌
    號碼基隆市○○路16號）拆除，將土地返還原告；被告壬○○即酉○科技通信行應自系爭基隆市○○路8號建物遷出；
    被告己○○應自97年3月1日起至上開土地騰空返還原告之日
    止，被告壬○○即酉○科技通信行應自97年3月1日起至遷出
    上開建物之日止，按月連帶給付原告13,410元；被告丙○○
    、丁○○、乙○○、甲○○應自97年3月1日起至上開土地騰
    空返還原告之日止，按月連帶給付原告3,597元；以及確認
    被告己○○就坐落基隆市○○區○○段一小段9之3及同小段
    9之9地號之地上權登記請求權不存在，均有理由，應予准許
    。逾此部分之請求，則無理由，應駁回之。
六、假執行宣告：
    本件兩造分別陳明願供擔保請准宣告假執行及免為假執行，
    經核原告勝訴如主文第一項至第四項部分，合於法律規定，
    爰分別酌定相當擔保金額宣告之；至原告敗訴部分，其假執
    行之聲請已失所依據，應予駁回。
七、本件事證已臻明確，兩造其餘主張、陳述及所提之證據，經
    審酌後，認與判決結果不生影響，爰不一一論述，附此敘明
    。
八、據上論結，本件原告之訴為有一部有理由、一部無理由，依
    民事訴訟法第79條、第85條、第390條第2項、第392條第2項
    ，判決如主文。
中    華    民    國    98    年    1     月    14    日
                  民事庭法  官  林玉珮
以上正本係照原本作成。
對於本件判決如有不服，應於收受送達後20日內向本院提出上訴
書狀，敘述上訴之理由，上訴於臺灣高等法院。
中    華    民    國    98    年    1     月    14    日
                        書記官  洪福基


司法院資訊處製作；財團法人民間司法改革基金會備份。
